【裁判字號】    95,訴,13
【裁判日期】    951107
【裁判案由】    履行契約
【裁判全文】
臺灣臺北地方法院民事判決                95年度訴字第13號
原      告  丙○○
訴訟代理人  陳垚祥律師
被      告  佳龍汽車有限公司
法定代理人  乙○○
訴訟代理人  甲○○
上列當事人間請求履行契約事件，本院於民國95年10月18日言詞
辯論終結，判決如下：
    主  文
原告之訴及假執行之聲請均駁回。
訴訟費用由原告負擔。
    事實及理由
一、本件原告原起訴請求：（一）被告應將廠牌：三陽、形式：
    ELANTRA EX1.8 A4 4D、引擎號碼：G4GB0000000、車身號碼
    ：BGG00435、排氣量：1195C.C、燃料種類；瓦斯之轎式之
    小客車或相同種類之自小客車交付予原告；（二）被告應給
    付原告新台幣（下同）7萬5,000元，及自起訴狀繕本送達被
    告之翌日起至清償日止，按年息5％計算之利息。於訴訟中
    ，就上開（二）請求部分，變更為請求被告應給付原告19萬
    5,000元，及自95年8月23日擴張訴之聲明暨辯論補充狀繕本
    送達被告之翌日起至清償日止，按年息5％計算之利息。屬
    擴張應受判決事項之聲明，依民事訴訟法第255條第1項第3
    款規定，應予准許，合先敘明。
二、原告主張：原告係計程車司機，因之前向被告所購車號839-
    LF之營業小客車於民國94年6月22日被撞，翌日（即23日）
    再找被告協商換車，惟因被告找中古車商扣除修理費之收購
    價格無法談攏，原告購買新車亦無保人而作罷，詎被告旋又
    向原告表示無須保人即可換車，然原告要求要結清舊車之台
    新銀行尚未繳14期貸款，由被告前往結清，並以舊車換購廠
    牌：三陽、形式：ELANTRA EX1.8 A4 4D之配備瓦斯營自小
    客車，被告亦同意舊車之稅賦、罰金及合作社規費（約1萬
    元）由其負擔，亦即原告換車後即可自營，且祇須負擔新車
    貸款53萬5,000元，而無須給付現金，且由被告負擔頭款2萬
    4,000元，並由原告於94年6月27日與撥款予被告之訴外人奇
    異資融股份有限公司（下稱奇異公司）簽立本票、附條件買
    賣契約書及動產擔保交易附條件買賣設定登記申請書，於翌
    日（即28日）取得53萬5,000元。嗣被告於94年6月30日將有
    瑕疵汽油車改裝瓦斯車之三陽廠牌、2005年6月份出廠、179
    5C.C、引擎號碼：G4GB527705、車身號碼：BGG00434號之小
    客車交付原告，惟查該車已有久置之跡象，蓋四門下方橫樑
    處，均有類似樹脂之流跡，且擦不掉，後行李箱之箱蓋處亦
    積有泥沙，絕非2005年6月份出廠之新車。嗣至7月2日因有
    發現該車加氣瑕疵，不能正常加滿，且不斷熄火，排氣故障
    ，儀器表故障燈顯示故障，已嚴重影響行車安全，被告又不
    回收，最後經原告報警請求被告取回該車。嗣原告經由訴外
    人現代交通股份有限公司（下稱三陽現代公司）經理丁○○
    協調，經其應允原告於7月8日至該公司內湖營業所選車，由
    原告選定車匙號碼：T0564、車身號碼：BGG00435、引擎號
    碼：G4GB0000000號之同型車，且因需加裝原廠配備CD，故
    言明於7月11日在被告處交車，並由業務員將車駕至三陽現
    代公司保養廠，由技工確認上揭引擎及車身號碼予被告確認
    ，被告亦同意於7月11日交付該車，其時適有奇異公司對保
    人員亦在該處，並手寫汽車引擎號碼等資料。嗣原告於7月1
    1日至被告處要求被告交付該車，被而迄今仍未交付該車，
    此已造成原告自94年7月12日起至95年8月12日止，共13個月
    期間無法營業之損失計19萬5,000元。綜上，被告於94年6月
    30日所交付2005年6月份出廠、1795C.C、引擎號碼：G4GB52
    7705、車身號碼：BGG00434號之小客車，經原告使用後於7
    月2日發現其有瑕疵，即退還予原告，且原告亦有選定車匙
    號碼：T0564、車身號碼：BGG00435、引擎號碼：G4GB00000
    00號之小客車，然被告拒不交付，爰依民法第364條第1項規
    定請求被告交付上揭車輛或其他同種類無瑕疵之物，並因被
    告遲延給付，爰依民法第231條第1項及第216條規定請求被
    告賠償原告上揭無法營業之損失等語。並聲明：（一）被告
    應將廠牌：三陽、形式：ELANTRA EX1.8 A4 4D、引擎號碼
    ：G4GB0000000、車身號碼：BGG00435、排氣量：1195C.C、
    燃料種類；瓦斯之轎式之小客車或相同種類之自小客車交付
    予原告；（二）被告應給付原告19萬5,000元，及自95年8月
    23日擴張訴之聲明暨辯論補充狀繕本送達被告之翌日起至清
    償日止，按年息5％計算之利息；（三）願供擔保，請准宣
    告假執行。
三、被告則以：原告於94年6月23日找被告協商收購原告的舊車
    ，並請協助辦理一輛新車、舊車收購價格，雙方談妥後於94
    年6月27日簽訂汽車買賣合約書，依該合約約定，舊車之繳
    銷費用（即稅賦、罰鍰）由原告負擔，然舊車繳銷費用7,77
    3元，原告迄今未為清償；又舊車買賣價格為10萬元，但因
    原告舊車須向台新銀行結清尚未繳車貸14期款金額16萬5,02
    8元，故原告尚差未繳車貸金額6萬5,028元，原告說明要向
    被告購買新車，並向被告借款清償上開車貸，而就車貸差額
    部分則簽立一紙面額6萬元之本票交付被告。嗣被告於94年6
    月30日經原告確認後將新車（出廠為2005年6月份）交付原
    告，詎原告於新車交車新領牌照後覺得車輛有瑕疵，要求換
    車，經協商雙方同意更換一輛新車，但於要交車前一天，原
    告竟要求新車必須要以一天時間內完成驗車作業手續才願意
    接受，然因原告購買的新車（三陽現代汽車）原為汽油車，
    依台北市監理所規定，汽油車要變更為雙燃料瓦斯車需要於
    汽油車完成驗車翌日才能變更，原告即以無法一天完成驗車
    為由，拒領新車。雙方因此爆發本件汽車買賣糾紛，嗣因原
    告報警處理，雙方已於94年8月17日在警察局達成和解，即
    原告交付被告6萬元之本票撕掉作廢，改為原告另簽立一紙
    3萬元本票交付被告，和解書上並註明「原告經和解後不得
    在原告處所、工作場所進行騷擾情事，且不得再向被告要求
    其他賠償並不得再有異議及追訴等情事」。則本件汽車買賣
    糾紛既經雙方和解解決，原告即無理由再請求被告交車及賠
    償其營業損失等語，資為抗辯。並聲明：原告之訴駁回。
四、兩造不爭執之事實：
    查原告於94年6月23日找被告協商收購原告所有之2002年份
    中華廠牌車號839- LF汽車（下稱舊車買賣），並表示欲購
    買新車（下稱新車買賣），而就舊車買賣部分，兩造於94
    年6月27日簽訂汽車買賣合約書，約定價金為10萬元；新車
    買賣部分，約定購買三陽現代、1800C.C瓦斯車（頂級），
    車價為66萬9,000元，貸款金額53萬5,000元。嗣被告於94年
    6月30日將原告所購之新車（車號992-NC）交付原告，然原
    告以該新車有瑕疵為由，於94年7月2日又將該新車交還被告
    ，及兩造曾於94年8月17日簽訂乙份和解書等事實，為兩造
    所不爭執，並有汽車買賣合約書、繳銷費用收據、清償原告
    舊車貸款匯款收據、原告簽立予被告之本票、汽車新領牌照
    登記書、車輛交付聲明書、和解書等件在卷可稽，堪信為真
    實。
五、得心證之理由：
    本件兩造所爭執之處，應在於兩造間就本件汽車買賣糾紛，
    是否已達成和解？原告能否再請求被告交付車輛及賠償其所
    受營業損失？
（一）按和解者，謂當事人約定，互相讓步，以終止爭執或防止
      爭執發生之契約；又和解有使當事人所拋棄之權利消滅及
      使當事人取得和解契約所訂明權利之效力，民法第736條
      、第737條分別定有明文。次按，和解契約合法成立，兩
      造當事人即均應受該契約之拘束，縱使一造因而受不利之
      結果，亦不得事後翻異，更就和解前之法律關係再行主張
      【最高法院19年上字第1964號（2）判例參照】。
（二）查，被告辯稱本件汽車買賣糾紛（含新、舊車買賣糾紛）
      ，因原告報警處理，兩造已於94年8月17日在警察局達成
      和解，原告原先交付被告6萬元之本票撕掉作廢，改為原
      告另簽立一紙3萬元本票交付被告作為清償之事實，業據
      其提出和解書為證，原告並不爭執和解書之真正，雖原告
      主張該和解內容僅針對舊車買賣，不包括新車買賣在內云
      云，惟查，衡諸原告係因新、舊車買賣糾紛而報警處理，
      雙方在警察局所作和解談判內容，不可能不一併解決，且
      和解書上載「茲鑒於事出汽車買賣糾紛，雙方同意和解結
      案... 」等語，亦未明示僅針對舊車買賣部分，又證人即
      兩造和解時在場之警員己○○於本院證稱：「（問：和解
      書的內容是針對舊車還是新車？）我知道是買車的糾紛，
      新舊車都有。」、「（問：和解書是針對新車或舊車你是
      否知道？）新、舊車都涵蓋在裡面，反正最後就是以這和
      解書為準。」等語；另一位員警戊○○亦證稱：「（問：
      和解是針對新車或舊車？）新、舊車都有一起解決，被告
      報案之後，是原告的計程車撞壞送給被告買賣及辦理新車
      買賣貸款事宜，後來又談到說之前的舊車買賣，兩者就糾
      葛在一起，被告報案，我與己○○警員，我們當場與兩造
      協調寫和解書，包含兩造所有的糾紛，本來是原告要給被
      告8萬元，後來經過協調最後以3萬元來解決，當時有說雙
      方不能再提出任何的要求。」等語（見本院95年9月27日
      言詞辯論筆錄）。再參以和解書最後載「任何其他人不得
      再向被告要求其他賠償並不得再有異議及追訴等情事，並
      原告不得再處所、工作場所進行騷擾情事，否則提出告訴
      」等語，果雙方僅就舊車買賣部分處理，尚留新車買賣糾
      紛部分待解決，當非如此記載。此外原告就本件汽車買賣
      糾紛另告訴被告法定代理人乙○○涉嫌詐欺等刑事案件，
      經台灣台北地方法院檢察署檢察官偵查結果亦認本件汽
      車買賣糾紛事實為「告訴人（即原告）因伊所有之車號83
      9-LF之營業小客車，於94年6月22日晚間11時05分因在台
      北縣板橋市○○路129巷口發生車禍而損壞，遂於94年6月
      23日與被告協議，由被告以10萬元之價格收購上開受損之
      舊車，並協助告訴人另購一部新車，至舊車部分所欠繳之
      規費、罰鍰及稅捐等共7,773元，由告訴人負擔，而舊車
      原向台新貸款所餘之14期貸款總額16萬5,028元則由被告
      墊繳，扣除舊車10萬元之價款後，告訴人告尚欠被告6萬
      5,028元部分，由告訴人開立面額6萬元之本票1張清償，
      嗣被告即於94年6月29日向台新銀行代為清償告訴人之車
      輛貸款，並於94年6月30日交付出廠年月為2005年6月之車
      號992-NG號之新車予告訴人，惟告訴人認該車有瑕疵，要
      求換車，幾經協調雙方遂同意更換新車，惟嗣又因對新車
      出廠年月及驗車程序之意見不一，告訴人遂拒領新車，雙
      方又於94年8月17日就上開汽車買賣糾紛達成和解，由被
      告將告訴人原所簽立面額6萬元之本票撕毀作廢，改由告
      訴人簽立面額為3萬元之本票交付被告」等情，有被告所
      提出該署檢察官95年度偵字第8661號不起訴處分書在卷可
      稽。綜上，堪認上開和解內容係包含新、舊車買賣糾紛一
      併解決，原告主張和解內容僅針對舊車買賣云云，並不可
      採。則兩造就本件汽車買賣（含新、舊車）糾紛既經和解
      成立，雙方自應受該契約之拘束，即生新的法律關係，而
      使舊的法律關係消滅，原告自不得再依系爭汽車買賣之法
      律關係請求被告交付車輛及賠償其所受營業損失。
六、綜上所述，原告本於民法第364條第1項、第231條第1項及第
    216條規定，請求：（一）被告應將廠牌：三陽、形式：ELA
    NTRAEX1.8 A4 4D、引擎號碼：G4GB0000000、車身號碼：BG
    G00435、排氣量：1195C.C、燃料種類；瓦斯之轎式之小客
    車或相同種類之自小客車交付予原告；（二）被告應給付原
    告19萬5,000元，及自95年8月23日擴張訴之聲明暨辯論補充
    狀繕本送達被告之翌日起至清償日止，按年息5％計算之利
    息。均無理由，應予駁回。而其假執行宣告之聲請亦失所附
    麗，應併予駁回。
七、本件為判決基礎之事證已明，兩造所為之其他主張、陳述並
    所提之證據，經審酌後，認均與本件之結論無礙，不再一一
    論述，併予敘明。
八、訴訟費用負擔之依據：民事訴訟法第78條。
中    華    民    國    95    年    11    月    7     日
                      民事第六庭    法  官  曾部倫
以上正本係照原本作成
如對本判決上訴，須於判決送達後20日內向本院提出上訴狀
中    華    民    國    95    年    11    月    9     日
                                    書記官  謝梅琴


司法院資訊處製作；財團法人民間司法改革基金會備份。
